高雄高等行政法院判決
　　　　　　　　　　　　　　　　　　 95年度訴字第00891號
　　　　　　　　　　　　　　　.
原　　　告　大義塑膠股份有限公司
代　表　人　甲○○董事長
訴訟代理人　呂松裕會計師
被　　　告　財政部臺灣省南區國稅局
代　表　人　乙○○局長
訴訟代理人　丙○○
上列當事人間因所得稅法事件，原告不服財政部中華民國95年8
月2日台財訴字第09500273730號訴願決定，提起行政訴訟。本院
判決如下：
    主  文
原告之訴駁回。
訴訟費用由原告負擔。
    事  實
甲、事實概要：
    緣原告89年度股東可扣抵稅額帳戶變動明細資料申報，列報
    分配股利總額或盈餘總額所含之可扣抵稅額新台幣（下同）
    5,432,400元，經被告初查以按所得稅法第66條之6第1項規
    定計算之稅額扣抵比率為26.68％，惟原告以稅額扣抵比率
    30.18％分配股利，致超過依規定計算之金額630,000元，乃
    依同法第114條之2第1項規定，責令原告限期補繳，並按超
    額分配之金額處1倍罰鍰630,000元。原告不服，申請復查結
    果，未獲變更；提起訴願，經遭決定駁回；遂提起本件行政
    訴訟。
乙、兩造聲明：
一、原告聲明：
（一）訴願決定及原處分（含復查決定）均撤銷。
（二） 訴訟費用由被告負擔。
二、被告聲明：
（一）原告之訴駁回。
（二）訴訟費用由原告負擔。
丙、兩造之主張：
壹、原告主張：
一、股東可扣抵稅額部分：
（一）原告於89年4月13日召開股東常會，決議分配原告88年度
      盈餘數額。89年5月2日原告召開董事會決議88年度之盈餘
      分配基準日為89年5月25日。惟部分股東對增資投資案提
      出異議，欲轉讓持股，為不影響股東權益及股份轉讓過戶
      作業不及，遂於89年5月20日再行召開董事會，重訂除權
      基準日為89年6月4日，並依重訂之除權基準日所計算股東
      可扣抵稅額比率為30.18％。
（二）訴願決定將盈餘分配權及訂定盈餘分配基準日之權誤認均
      屬股東會之專屬職權。依經濟部85年11月29日商字第8522
      3169號函釋以：「一、按公司法第165條第2項之規定，前
      項股東名簿之變更，於公司分派股息及紅利，或其他利益
      之基準日前5日內不得為之。是以，公司之股東會決議盈
      餘分派議案後，則股息、紅利之發放，其停止股票過戶日
      需要符合上開規定外，而於何時發放，允屬公司內部自治
      事項，公司法尚無明文規定。．．．」及經濟部92年11月
      10日經商第9202234310號函釋以：「公司法202條規定：
      『公司業務之執行，除本法或章程規定應由股東會決議外
      ，均應由董事會決議行之。』分派股息及紅利之基準日，
      尚非股東會專屬職權，故由董事會決議訂定，尚無不可。
      」，由上述規定得知原告由董事會決議88年度之盈餘分配
      基準日係符合公司法之規定，並非訴願機關所誤認董事會
      所為盈餘分配基準日之決議，自無拘束效力。
（三）被告認為原告違反之所得稅法第66條之6第1項之規定，係
      當時行政院欲將所得稅，原來採營利事業所得稅與綜合所
      得稅並課制度，造成營利所得重複課稅現象，改採兩稅合
      一制時所修訂之法條之一，當初立法精神係將營利事業所
      得最高稅負由原先百分之55降低為百分之40。本件如果依
      照被告所核定之扣抵比率，原告所產生營利事業所得最高
      稅負則為百分之42點76，與兩稅合一立法精神不符；如果
      依照原告原先所計算之扣抵比率，最高稅負則為百分之40
      ，符合立法精神。
（四）除上開經濟部85年11月29日商字第85223169號、92年11月
      10日經商第9202234310號函釋外，經濟部於94年7月14日
      經商第9402095290號函釋規定：「一、公司決定分派股息
      及紅利之基準日前5日內，停止股票過戶，為公司法第165
      條第2項所明定，此項基準日之訂定，依公司法第202條規
      定，非屬股東會職權時，自得由董事會決議行之。．．．
      」，公司法之主管機關經濟部一再認為發放股息基準日並
      非股東會專屬職權，自得由董事會決定，當然就無被告所
      誤認「董事會未經股東會授權」之問題。
二、罰緩部分：
    按人民違反法律上之義務而應受行政罰之行為，以有故意或
    過失為其責任條件，此參諸司法院釋字第275號解釋即明。
    原告認為盈餘分配之除權基準日係由董事會決議之，此項認
    定亦參照公司法及經濟部相關規定，且日後經濟部對法令之
    解釋亦持相同看法，足以認為原告並無故意或過失之責任，
    故被告對原告處以行政罰，與法即有未合。
貳、被告主張：
一、股東可扣抵稅額部分：
（一）按「營利事業左列各款金額，應計入當年度股東可扣抵稅
      額帳戶餘額︰一、繳納屬八十七年度或以後年度中華民國
      營利事業所得稅結算申報應納稅額、經稽徵機關調查核定
      增加之稅額及未分配盈餘加徵之稅額。」「營利事業有前
      項各款情形者，其計入當年度股東可扣抵稅額帳戶之日期
      如左︰一、前項第一款規定之情形，以現金繳納者為繳納
      稅款日；以暫繳稅款及扣繳稅款抵繳結算申報應納稅額者
      為年度決算日。」「營利事業左列各款金額，應自當年度
      股東可扣抵稅額帳戶餘額中減除︰一、分配屬八十七年度
      或以後年度股利總額或盈餘總額所含之可扣抵稅額。二、
      八十七年度或以後年度結算申報應納中華民國營利事業所
      得稅，經稽徵機關調查核定減少之稅額。三、依公司法或
      其他法令規定，提列之法定盈餘公積、公積金、公益金或
      特別盈餘公積所含之當年度已納營利事業所得稅額。」「
      營利事業有前項各款情形者，其自當年度股東可扣抵稅額
      帳戶減除之日期如左︰一、前項第一款規定之情形，為分
      配日。二、前項第二款規定之情形，為核定退稅通知書送
      達日。三、前項第三款規定之情形，為提列日。」「營利
      事業分配屬八十七年度或以後年度之盈餘時，應以股利或
      盈餘之分配日，其股東可扣抵稅額帳戶餘額，占其帳載累
      積未分配盈餘帳戶餘額之比率，作為稅額扣抵比率，按各
      股東或社員獲配股利淨額或盈餘淨額計算其可扣抵之稅額
      ，併同股利或盈餘分配。其計算公式如下︰稅額扣抵比率
      ＝股東可扣抵稅額帳戶餘額／累積未分配盈餘帳戶餘額，
      股東（或社員）可扣抵稅額＝股利（或盈餘）淨額×稅額
      扣抵比率。」「營利事業依前項規定計算之稅額扣抵比率
      ，超過稅額扣抵比率上限者，以稅額扣抵比率上限為準，
      計算股東或社員可扣抵之稅額。稅額扣抵比率上限如下︰
      一、累積未分配盈餘未加徵百分之十營利事業所得稅者，
      為百分之三三‧三三。二、累積未分配盈餘已加徵百分之
      十營利事業所得稅者，為百分之四八‧一五。」「第一項
      所稱營利事業帳載累積未分配盈餘，係指營利事業依商業
      會計法規定處理之八十七年度或以後年度之累積未分配盈
      餘。」「本法第六十六條之四第二項第一款所稱分配日、
      第三款所稱提列日、第四款所稱分派日及第六十六條之六
      第一項所稱分配日，係指營利事業分派股息及紅利之基準
      日；其未定分派股息及紅利之基準日或分派股息及紅利之
      基準日不明確者，以營利事業股東會決議分派股息及紅利
      之日為準。」「股東會得查核董事會造具之表冊、監察人
      之報告，並決議盈餘分派或虧損撥補。」分別為所得稅法
      第66條之3第1項第1款、第2項第1款、第66條之4第1項第1
      、2、3款、第2項第1、2、3款、第66條之6第1項、第2項
      第1、2款、第3項、所得稅法施行細則第48條之8及公司法
      第184條第1項定有明文。
（二）原告89年度股東可扣抵稅額帳戶變動明細資料申報，列報
      分配股利總額或盈餘總額所含之可扣抵稅額5,432,400元
      ，原核以其89年5月25日分配88年度盈餘時，股東可扣抵
      稅額帳戶餘額為6,162,149元，帳載累積未分配盈餘帳戶
      餘額為23,098,608元，依前揭規定計算之稅額扣抵比率為
      26.68％，89年度分配股利淨額18,000,000元，得分配予
      股東之可扣抵稅額為4,802,400元，惟原告以稅額扣抵比
      率30.18％分配股利，實際分配予股東之可扣抵稅額為5,4
      32,400元，超過依規定計算之金額630,000元，乃依首揭
      規定，核定補徵超額分配可扣抵稅額630,000元。原告不
      服，主張其88年度盈餘分配案，原董事會決議除權基準日
      為89年5月25日，惟部分股東對於增資投資案提出異議，
      欲轉讓持股，為不影響股東權益及過戶作業不及，遂於89
      年5月20日再行召開董事會，重訂除權基準日為89年6月4
      日，而依重訂之除權基準日所計算之股東可扣抵稅額比率
      為30.18％，並無超額分配情事等由，資為爭議。申經被
      告復查決定以：(1)原告非為公開發行股票之公司，依首揭
      公司法規定，盈餘分配屬股東會權限，合先敘明。次查，
      依原告89年4月13日股東常會會議紀錄載，「六、承認事
      項：．．．第2案：本公司88年盈餘分配表，提請承認案
      。．．．七、討論事項：．．．第2案：本公司為投資於
      大陸設廠，擬以未分配盈餘轉增資18,000,000元．．．。
      決議：照案通過。」原告股東會僅決議盈餘分配數額，並
      未有授權董事會決定除權基準日相關議案，依首揭規定，
      分配日應以營利事業股東會決議分派股息之日（即89年4
      月13日）為準，董事會雖決議除權基準日為89年5月25日
      ，惟因該董事會未經股東會授權，其所為分配基準日決議
      ，即與法不合，其決議自始當然確定無效。（參照台北高
      等行政法院91年度訴字第4849號判決）。經核截至盈餘分
      配日股東可扣抵稅額帳戶餘額為6,162,149元（6,155,311
      元＋6,838元）；至88年度止帳載87年及以後年度可供分
      配盈餘23,098,608元，是盈餘分配日稅額扣抵比率26.68
      ％（6,162,149元／23,098,608元）計算分配股利淨額所
      含之可扣抵稅額4,802,400元（18,000,000元×26.68％）
      原核以89年5月25日為除權基準日計算雖有誤，惟不影響
      可扣抵稅額，原申報分配股利淨額所含之可扣抵稅額5,43
      2,400元，核定超額分配之可扣抵稅額630,000元，並無不
      合，乃予維持。(2)次查，原告於辦理營利事業所得稅結算
      申報時均未檢附董事會議紀錄，遲至被告查核時始說明89
      年5月2日董事會議決議除權基準日為89年5月25日，至復
      查階段始主張89年5月20日董事會議決議除權基準日為89
      年6月4日，且依首揭所得稅法施行細則第48條之8規定及
      參照高雄高等行政法院93年度訴字第179號判決意旨，股
      利盈餘分配日及法定盈餘公積提列日應有相同之基準日，
      而原告股東可扣抵稅額帳戶記載，其減除提列法定盈餘公
      積所含扣抵稅額24,250元之日期為89年4月13日，即股東
      會決議分派股息之日，是原告所稱董事會已重行訂定除權
      基準日為89年6月4日乙節，洵不足採。
（三）原告於89年間分配88年度盈餘案，雖於89年4月13日決議
      通過88年度盈餘分配案，惟並未明訂除權基準日，亦未授
      權董事會訂定之，此為原告所是認。按股東會為股份有限
      公司之最高權力機關，亦係決定公司意思之機關，其享有
      任免董監事及決定公司重要事項之權限，股東會得決議公
      司盈餘之分派、發行新股、分派股利。而董事會係公司常
      設之業務執行機關，依公司法第193條第1項規定，董事會
      執行業務，應依照法令、章程及股東會之決議，又同法第
      202條之規定，係指除公司法或章程規定由股東會決議之
      事項外，方由董事會行之。本件系爭論點在「董事會未經
      股東會授權」，並非董事會不得決議訂定分派紅利及股息
      基準日，原告援引之經濟部函釋，顯係對法令誤解，所稱
      洵不足採。
二、罰鍰部分：
（一）按營利事業有左列各款規定情形之一者，應就其超額分配
      之可扣抵稅額，責令營利事業限期補繳，並按超額分配之
      金額，處一倍之罰鍰︰．．．。三、違反第六十六條之六
      規定，分配股利淨額所適用之稅額扣抵比率，超過規定比
      率，致所分配之可扣抵稅額，超過依規定計算之金額者。
      」為所得稅法第114條之2第1項第3款所明定。
（二）如前所述，原告於89年4月13日分配88年度股利淨額18,00
      0,000元時，股東可扣抵稅額帳戶餘額為6,162,149元，帳
      載累積未分配盈餘帳戶餘額為23,098,608元，依首揭規定
      計算之稅額扣抵比率為26.68％，得分配予股東之可扣抵
      稅額為4,802,400元，而原告以稅額扣抵比率30.18％分配
      股利，致實際分配予股東之可扣抵稅額為5,432,400元，
      超過依規定計算之金額630,000元，有股東可扣抵稅額帳
      戶變動明細表及全年股利分配彙總資料申報書可稽，違章
      事證足堪認定，原處分依前揭規定，按超額分配之金額處
      1倍罰鍰630,000元，並無違誤。
    理  由
一、按「營利事業左列各款金額，應計入當年度股東可扣抵稅額
    帳戶餘額︰一、繳納屬八十七年度或以後年度中華民國營利
    事業所得稅結算申報應納稅額、經稽徵機關調查核定增加之
    稅額及未分配盈餘加徵之稅額。」「營利事業有前項各款情
    形者，其計入當年度股東可扣抵稅額帳戶之日期如左︰一、
    前項第一款規定之情形，以現金繳納者為繳納稅款日；以暫
    繳稅款及扣繳稅款抵繳結算申報應納稅額者為年度決算日。
    」「營利事業左列各款金額，應自當年度股東可扣抵稅額帳
    戶餘額中減除︰一、分配屬八十七年度或以後年度股利總額
    或盈餘總額所含之可扣抵稅額。二、八十七年度或以後年度
    結算申報應納中華民國營利事業所得稅，經稽徵機關調查核
    定減少之稅額。三、依公司法或其他法令規定，提列之法定
    盈餘公積、公積金、公益金或特別盈餘公積所含之當年度已
    納營利事業所得稅額。」「營利事業有前項各款情形者，其
    自當年度股東可扣抵稅額帳戶減除之日期如左︰一、前項第
    一款規定之情形，為分配日。二、前項第二款規定之情形，
    為核定退稅通知書送達日。三、前項第三款規定之情形，為
    提列日。」「營利事業分配屬八十七年度或以後年度之盈餘
    時，應以股利或盈餘之分配日，其股東可扣抵稅額帳戶餘額
    ，占其帳載累積未分配盈餘帳戶餘額之比率，作為稅額扣抵
    比率，按各股東或社員獲配股利淨額或盈餘淨額計算其可扣
    抵之稅額，併同股利或盈餘分配。其計算公式如下︰稅額扣
    抵比率＝股東可扣抵稅額帳戶餘額／累積未分配盈餘帳戶餘
    額，股東（或社員）可扣抵稅額＝股利（或盈餘）淨額×稅
    額扣抵比率。」「營利事業依前項規定計算之稅額扣抵比率
    ，超過稅額扣抵比率上限者，以稅額扣抵比率上限為準，計
    算股東或社員可扣抵之稅額。稅額扣抵比率上限如下︰一、
    累積未分配盈餘未加徵百分之十營利事業所得稅者，為百分
    之三三‧三三。二、累積未分配盈餘已加徵百分之十營利事
    業所得稅者，為百分之四八‧一五。」「第一項所稱營利事
    業帳載累積未分配盈餘，係指營利事業依商業會計法規定處
    理之八十七年度或以後年度之累積未分配盈餘。」「本法第
    六十六條之四第二項第一款所稱分配日、第三款所稱提列日
    、第四款所稱分派日及第六十六條之六第一項所稱分配日，
    係指營利事業分派股息及紅利之基準日；其未定分派股息及
    紅利之基準日或分派股息及紅利之基準日不明確者，以營利
    事業股東會決議分派股息及紅利之日為準。」分別為所得稅
    法第66條之3第1項第1款、第2項第1款、第66條之4第1項第1
    、2、3款、第2項第1、2、3款、第66條之6第1項、第2項第1
    、2款、第3項、所得稅法施行細則第48條之8定有明文。次
    按「營利事業有左列各款規定情形之一者，應就其超額分配
    之可扣抵稅額，責令營利事業限期補繳，並按超額分配之金
    額，處一倍之罰鍰：．．．三、違反第六十六條之六規定，
    分配股利淨額所適用之稅額扣抵比率，超過規定比率，致所
    分配之可扣抵稅額，超過依規定計算之金額者。」亦為所得
    稅法第114條之2第1項第3款所明定。
二、本件原告89年度股東可扣抵稅額帳戶變動明細資料申報，列
    報分配股利總額或盈餘總額所含之可扣抵稅額5,432,400元
    ，經被告初查以按所得稅法第66條之6第1項規定計算之稅額
    扣抵比率為26.68％，惟原告以稅額扣抵比率30.18％分配股
    利，致超過依規定計算之金額630,000元，乃依同法第114條
    之2第1項規定，責令原告限期補繳，並按超額分配之金額處
    1倍罰鍰630,000元之事實，有原告89年度股東可扣抵稅額帳
    戶變動明細申報表核定通知書、被告93年度財所得字第一Ｚ
    000000000號處分書等影本附於原處分卷可稽，且為兩造所
    不爭，洵堪信實。原告提起本件訴訟無非以：原告固於89年
    4月13日召開股東常會，決議分配88年度盈餘數額，嗣於89
    年5月2日召開董事會決議88年之盈餘分配基準日為89年5月
    25日，惟因部份股東對增資投資案提出異議，欲轉讓持股，
    為不影響股東權益及股份轉讓作業不及，遂於89年5月20日
    再行召開董事會，重訂除權基準日為89年6月4日，並依重訂
    之除權基準日所計算股東可扣抵稅額比率為30.18％。又盈
    餘分配權及訂定盈餘分配基準日之權並非股東會之專屬職權
    ，自得由董事會決定，不生「董事會未經股東會授權」之問
    題。況如依被告核定之扣抵比率，原告所產生之營利事業所
    得最高稅負將變成42.76%，與兩稅合一立法精神不符。再者
    ，原告盈餘分配之除權基準日係由董事會決議之，此項認定
    係參照公司法及經濟部相關規定，且經濟部對法令之解釋亦
    持相同看法，足以認為原告並無故意或過失之責任，故被告
    對原告處以行政罰，與法即有未合云云，資為爭執。
三、經查：
（一）本件原告89年度股東可扣抵稅額帳戶變動明細資料申報，
      列報分配股利總額或盈餘總額所含之可扣抵稅額5,432,40
      0元，原核以其89年5月25日分配88年度盈餘時，股東可扣
      抵稅額帳戶餘額為6,162,149元，帳載累積未分配盈餘帳
      戶餘額為23,098,608元，依前揭規定計算之稅額扣抵比率
      為26.68％，89年度分配股利淨額18,000,000元，得分配
      予股東之可扣抵稅額為4,802,400元，惟原告以稅額扣抵
      比率30.18％分配股利，實際分配予股東之可扣抵稅額為
      5,432,400元，超過依規定計算之金額630,000元，乃依首
      揭規定，核定補徵超額分配可扣抵稅額630,000元等情，
      有原告股東可扣抵稅額帳戶明細表申報資料、被告股東可
      扣抵稅額帳戶變動明細申報異常審核清單附原處分卷可稽
      。原告不服，主張其88年度盈餘分配案，原董事會決議除
      權基準日為89年5月25日，惟部分股東對於增資投資案提
      出異議，欲轉讓持股，為不影響股東權益及過戶作業不及
      ，遂於89年5月20日再行召開董事會，重訂除權基準日為
      89年6月4日，而依重訂之除權基準日所計算之股東可扣抵
      稅額比率為30.18％，並無超額分配情事等由，資為爭議
      。申經被告復查決定以：(1)原告非為公開發行股票之公司
      ，依首揭公司法規定，盈餘分配屬股東會權限，合先敘明
      。次查，依原告89年4月13日股東常會會議紀錄載，「六
      、承認事項：．．．第2案：本公司88年盈餘分配表，提
      請承認案。．．．七、討論事項：．．．第2案：本公司
      為投資於大陸設廠，擬以未分配盈餘轉增資18,000,000元
      ．．．。決議：照案通過。」原告股東會僅決議盈餘分配
      數額，並未有授權董事會決定除權基準日相關議案，依首
      揭規定，分配日應以營利事業股東會決議分派股息之日（
      即89年4月13日）為準，董事會雖決議除權基準日為89年5
      月25日，惟因該董事會未經股東會授權，其所為分配基準
      日決議，即與法不合，其決議自始當然確定無效。（參照
      台北高等行政法院91年度訴字第4849號判決）。經核截至
      盈餘分配日股東可扣抵稅額帳戶餘額為6,162,149元（6,1
      55,311元＋6,838元）；至88年度止帳載87年及以後年度
      可供分配盈餘23,098,608元，是盈餘分配日稅額扣抵比率
      26.68％（6,162,149元／23,098,608元）計算分配股利淨
      額所含之可扣抵稅額4,802,400元（18,000,000元×26.68
      ％）原核以89年5月25日為除權基準日計算雖有誤，惟不
      影響可扣抵稅額，原申報分配股利淨額所含之可扣抵稅額
      5,432,400元，核定超額分配之可扣抵稅額630,000元，並
      無不合，乃予維持等情，有復查決定書等附原處分卷可稽
      ，揆諸首揭規定，並無不合。
（二）按股東會係股份有限公司之最高權力機關，亦係決定公司
      意思之機關，其享有任免董監、解除董監責任、追究董監
      責任及決定公司重要事項之權限，股東會得決議公司盈餘
      及股息股利之分派（公司法第184條第1項規定）、股份股
      息之分派（公司法法第240條第1項至第3項規定）。而董
      事會係公司常設之業務執行機關，依公司法第193條第1項
      規定，董事會執行業務，應依照法令、章程及股東會之決
      議。又同法第202條規定公司業務之執行，除本法或章程
      規定應由股東會決議之事項外，均應由董事會決議行之。
      故分派股息及紅利公司法既規定為股東會決議事項，股東
      會除自行決議外，固得將其分派基準日授權由董事會決議
      定之，經濟部92年11月10日經商字第09202234310號函釋
      謂：「公司法第202條規定『公司業務之執行，除本法或
      章程規定應由股東會決議之事項外，均應由董事會決議行
      之』。分派股息及紅利之基準日，尚非股東會專屬職權，
      故由董事會決議訂定，尚無不可。」與上開說明不合，原
      告自不得執以主張其得未經股東會決議授權，由董事會自
      行訂定分派股息及紅利基準日（最高行政法院94年度判字
      第794號判決參照）。至經濟部94年7月14日經商第94020
      95290號函謂：「公司決定分派股息及紅利之基準日前5日
      內，停止股票過戶，為公司法第165條第2項所明定，此項
      基準日之訂定，依公司法第202條規定，非屬股東會職權
      時，自得由董事會決議行之。．．．。」係將分派股息及
      紅利之基準日設定於非屬公司法或章程規定專屬股東會之
      職權時之前提下所為之函釋，並未確答分派股息或紅利是
      否屬於股東會之職權，以及得否未經股東會授權即得由董
      事會自行訂定分派股息及紅利基準日，亦不及於訂定除權
      基準日後得否再由董事會予以變更之問題，自不足作為有
      利原告之認定。是以，原告89年4月13日雖經其股東常會
      會議紀錄決議通過分配88年度盈餘分配案，惟並未明訂除
      權基準日，復未授權董事會訂定，依所得稅法第66條之6
      、第102條之1第2項、第114條之2第1項第3款及同法施行
      細則第48條之8及查核準則第30條第2款規定，其除權基準
      日既不明確，自應以股東會決議分配盈餘日即89年4月13
      日為分配基準日。況且，原告於辦理營利事業所得稅結算
      申報時原未檢附董事會議紀錄，遲至被告查核時始說明89
      年5月2日董事會議決議除權基準日為89年5月25日，至復
      查階段始主張89年5月20日董事會議決議除權基準日為89
      年6月4日，此觀被告就系爭案件所為89年度營利事業超額
      分配可扣抵稅額違章案件移送表所附股東常會會議紀錄及
      89年5月2日董事會議事錄，及原告於復查時始檢附89年5
      月20日董事會會議紀錄附原處分卷可資對照，則原告遲至
      申請復查時始提出89年5月20日之董事會會議紀錄，其真
      實性已殊值懷疑而難遽信！再退而言之，縱認董事會得不
      經股東會授權訂定除權基準日，惟按「（第一項）股份之
      轉讓，非將受讓人之姓名或名稱及住所或居所，記載於公
      司股東名簿，不得以其轉讓對抗公司。（第二項）前項股
      東名簿記載之變更，於股東常會開會前三十日內，股東臨
      時會開會前十五日內，或公司決定分派股息及紅利或其他
      利益之基準日前五日內，不得為之。公開發行股票之公司
      辦理第一項股東名簿記載之變更，於股東常會開會前六十
      日內，股東臨時會開會前三十日內，不得為之。（第三項
      ）前二項期間，自開會日或基準日起算。」為公司法第16
      5條所明定。可見除權基準日關涉股東法律關係重大，是
      除權基準日倘經股東會或董事會決定，要無因部分股東之
      意見，隨意予以變更之理。是縱認本件得由董事會訂定除
      權基準日，亦應以原告董事會89年5月2日開會訂定之89年
      5月25日為基準日，則依此日為基準計算本件稅額扣抵比
      率，其結果亦無二致，已詳如前述，是原告訴稱應以第2
      次董事會即89年5月20日開會變更之基準日89年6月4日為
      準，洵非可採。又實施兩稅合一設算扣抵制度後，營利事
      業所繳納之營利事業所得稅，得由獨資資本主、合夥事業
      合夥人或公司之股東，扣抵其應納之綜合所得稅，使營利
      所得僅在個人階段負擔一次所得稅，換言之，營利事業分
      配股利或盈餘時，得將其所繳納之營利事業所得稅，依規
      定分配予其獨資資本主、合夥事業合夥人或公司股東，扣
      抵其應納之綜合所得稅，使個人之營利所得因此設算扣抵
      之結果，得由改制前最高稅負可達55%降低為僅以綜合所
      合得稅之40%為限；是以，本件原告申報股東可扣抵稅額
      比率為30.18%，有原處分卷附股利憑單可稽，經被告查核
      計算後，可扣抵稅額比率應為26.68%，無非祇是將原告原
      以30.18%計算股東可扣抵綜合所得稅稅額於超過26.68%部
      分予以補回，並無逾越綜合所得稅最高稅負40%之問題，
      原告訴稱本件如以被告之認定之可扣抵稅額計算，原告所
      產生之營利事業所得最高稅負將變成42.76%，與兩稅合一
      立法精神不符云云，顯係誤解法律規定之計算方式，並無
      可採。
（三）末查，本件原告89年度違反所得稅法第66條之6第1項前段
      規定，致超額分配可扣抵稅額630,000元，有股東可扣抵
      稅額帳戶變動明細表及全年股利分配彙總資料申報書可稽
      ，原告身為營利事業，應注意依上開所得稅法之規定計算
      股東可扣抵稅額比率，乃竟疏未注意，未以股東會開會日
      定為本件分配基準日，縱非故意亦有過失，況經濟部前揭
      函釋，亦未准許原告得以董事會一再變更基準日，原告徒
      以其係依經濟部前揭函釋之合法作為爭執其無過失云云，
      殊非可取。原處分依前揭規定，按超額分配之金額處1倍
      罰鍰630,000元，並無違誤。
四、綜上所述，原告前揭主張，均無可採。被告依所得稅法第11
    4條之2第1項第3款規定，責令原告限期補繳超額分配之可扣
    抵稅額630,000元，並按超額分配之金額處1倍罰鍰計630,00
    0元，核無違誤。訴願決定予以維持，亦無不合。原告提起
    本件訴訟，為無理由，應予駁回。又本件事證已臻明確，兩
    造其餘攻擊防禦方法，核與判決結果不生影響，爰不逐一論
    述，附此敘明。
五、據上論結，本件原告之訴為無理由，依行政訴訟法第195條
    第1項後段、第98條第3項前段，判決如主文。
中　　華　　民　　國　　96　　年　 　1　　月　 25  　 日
                  第二庭審判長法  官　 江幸垠
                              法  官　 許麗華
                              法  官　 簡慧娟
以上正本係照原本作成。
如不服本判決，應於判決送達後20日內向本院提出上訴書狀，其
未表明上訴理由者，應於提起上訴後20日內向本院提出上訴理由
書（須按對造人數附繕本）；如於本判決宣示或公告後送達前提
起上訴者，應於判決送達後20日內補提上訴理由書（須附繕本）
。未表明上訴理由者，逕以裁定駁回。
提起上訴應預繳送達用雙掛號郵票7份（每份34元）。
中　　華　　民　　國　　96　　年　 　1　　月　 25  　 日
　　　　　　　　　　　　　　　書記官   楊曜嘉
